臺灣士林地方法院刑事判決
110年度審金訴字第385號
公  訴  人  臺灣士林地方檢察署檢察官
被      告  陳文彰



上列被告因詐欺等案件，經檢察官提起公訴（110年度偵緝字第7
38號），被告於本院準備程序時就被訴事實均為有罪之陳述，經
本院合議庭裁定由受命法官獨任行簡式審判程序審理，並判決如
下：
    主  文
陳文彰犯如附表「罪名及宣告刑」欄所示之罪，各處如附表「罪
名及宣告刑」欄所示之刑。應執行有期徒刑壹年。
    犯罪事實及理由
一、本件犯罪事實及證據，除引用檢察官起訴書之記載（如附件
    ）外，另補充並更正如下：　
 (一)事實部分：
  1.如起訴書犯罪事實欄一所載「加入真實姓名年籍不詳暱稱『一
    生只為了錢』『曾經』之成年人所組成之3人以上詐欺集團」補
    充為「加入真實姓名年籍不詳暱稱『一生只為了錢』『曾經』及『
    阿俊』之成年人所組成之3人以上詐欺集團」。
　2.如起訴書附表編號1「詐騙匯款時間」欄所載「109年12月8
    日」，均應更正為「109年12月9日」；
　3.如起訴書附表編號2「詐騙匯款時間」欄應補充「、同日17
    時32分許」；「詐騙金額/新臺幣」欄所載「49,246元」應
    更正為「20,123元」。
　4.如起訴書附表編號3「詐騙匯款時間」欄所載「109年12月9
    日18時43分許」應更正為「109年12月9日18時42分許」。
(二)證據部分：
　1.國泰世華商業銀行存匯作業管理部民國（下同）110年6月11
    日國世存匯作業字第1100093896號函及所附客戶資料查詢、
    交易明細各1份。
  2.玉山銀行集中管理部110年6月28日玉山個(集)字第11000459
    90號函及所附存戶個人資料及交易明細各1份。　　
  3.被告陳文彰於本院110 年11月22日準備程序及審理時所為之
    自白。
二、論罪科刑： 
(一)按洗錢防制法於105 年12月28日修正公布，並於106 年6 月
    28日生效施行（下稱新法），新法第14條第1 項之一般洗錢
    罪，祇須有第2 條各款所示行為之一，而以第3 條規定之特
    定犯罪作為聯結即為已足。另過去實務認為，行為人對犯特
    定犯罪所得之財物或利益作直接使用或消費之處分行為，或
    僅將自己犯罪所得財物交予其他共同正犯，祇屬犯罪後處分
    贓物之行為，非本條例所規範之洗錢行為，惟依新法規定，
    倘行為人意圖掩飾或隱匿特定犯罪所得來源，而將特定犯罪
    所得直接消費處分，甚或交予其他共同正犯予以隱匿，或由
    共同正犯以虛假交易外觀掩飾不法金流移動，即難認僅單純
    犯罪後處分贓物之行為，仍應構成新法第2 條第1 或2 款之
    洗錢行為（最高法院108 年度台上字第2057號、第2425號判
    決意旨參照）。查本案被告與真實姓名年籍不詳暱稱「一生只
    為了錢」「曾經」及「阿俊」及其等所屬之其他不詳詐欺集
    團成年成員對告訴人林佩樺、劉東泓、林揚、曾郁歆及張竣
    翔等人所為，均構成刑法第339 條之4 第1 項第2 款加重詐
    欺取財罪，為最輕本刑6 月以上有期徒刑以上之刑之罪，屬
    洗錢防制法第3 條第1款所稱特定犯罪，而被告領取裝有告
    訴人林佩樺所申辦玉山商業銀行帳號000-0000000000000號
    帳戶(下稱玉山銀行帳戶)、國泰世華商業銀行帳號000-0000
    00000000號(下稱國泰世華銀行帳戶)提款卡之包裹後，將之
    交付移轉予其他不詳詐欺集團成年成員，使該詐欺集團得以
    將告訴人劉東泓、林揚、曾郁歆及張竣翔等人受騙匯入上開
    玉山銀行及國泰世華銀行帳戶之款項提領，並轉交予該詐欺
    集團其他成員，以掩飾、隱匿該特定犯罪所得之來源、去向
    及所在，揆諸上開說明，自非單純犯罪後處分贓物之不罰後
    行為，而該當洗錢防制法第2 條第2 款所指之洗錢行為無訛
    。
(二)核被告如起訴書犯罪事實欄一就告訴人林佩樺及如起訴書附
    表編號1 至4就告訴人劉東泓、林揚、曾郁歆及張竣翔等人
    所為，均係犯刑法第339條之4 第1 項第2 款之三人以上共
    同詐欺取財罪、洗錢防制法第14條第1 項之洗錢罪。
(三)又按2 人以上共同實行犯罪之行為者，皆為正犯，刑法第28
    條定有明文。又按共同正犯之成立，祇須具有犯意之聯絡，
    行為之分擔，既不問犯罪動機起於何人，亦不必每一階段犯
    行，均經參與（最高法院34年上字第862 號判例要旨參 照
    ）；另共同正犯之意思聯絡，原不以數人間直接發生者為限
    ，即有間接之聯絡者，亦包括在內。如甲分別邀約乙、丙犯
    罪，雖乙、丙間彼此並無直接之聯絡，亦無礙於其為共同正
    犯之成立（最高法院77年台上字第2135號判例要旨參照）；
    而共同正犯之意思聯絡，不限於事前有所協議，其於行為當
    時，基於相互之認識，以共同犯罪之意思參與者，亦無礙於
    共同正犯之成立。且其表示之方法，亦不以明示通謀為必要
    ，即相互間有默示之合致，亦無不可（最高法院73年台上字
    第1886號、73年台上字第2364號判例要旨參照）。經查，被
    告與真實姓名年籍不詳暱稱「一生只為了錢」「曾經」及「阿
    俊」及其等所屬之其他不詳詐欺集團成年成員間，就本件之
    犯行，互有犯意聯絡，並分工合作、互相利用他人行為以達
    犯罪目的及行為分擔，均為共同正犯。另因被告共同犯之加
    重詐欺取財罪之型態為刑法第339 條之4 第1 項第2 款之「
    三人以上共同犯之」，爰不再於主文重複贅載「共同」犯之
    ，附此敘明。
(四)被告與真實姓名年籍不詳暱稱「一生只為了錢」「曾經」及「
    阿俊」及其等所屬之不詳詐欺集團成年成員對起訴書附表編
    號1至4所示告訴人劉東泓、林揚、曾郁歆及張竣翔施以詐術
    ，致使其等陷於錯誤而多次匯款之行為，均係於密切接近之
    時、地實施，侵害同一被害人之財產法益，各行為之獨立性
    極為薄弱，且係出於同一詐欺取財之目的，依一般社會健全
    觀念，在時間差距上難以強行分開，應視為數個舉動之接續
    施行，合為包括之一行為予以評價，均應屬接續犯。
(五)再被告上開5次犯行，均係以一行為同時觸犯洗錢罪及三人
    以上共同詐欺取財罪，均應依刑法第55條規定，各從一重論
    以刑法第339條之4 第1 項第2 款之三人以上共同詐欺取財
    罪。被告所犯上開5 罪間，犯意各別，行為互殊，分別侵害
    不同被害人之財產法益，應予分論併罰。
(六)另洗錢防制法第16條第2 項雖規定「犯前二條之罪，在偵查
    或審判中自白者，減輕其刑」，惟本件被告前開所犯經上述
    說明為想像競合犯後，係從一重之刑法第339 條之4第1 項
    第2 款之加重詐欺罪處斷，自無從適用該條減刑之規定，併
    此指明。
(七)又犯罪之情狀顯可憫恕，認科以最低度刑仍嫌過重者，得酌
    量減輕其刑，刑法第59條定有明文。考其立法意旨，科刑時
    原即應依同法第57條規定審酌一切情狀，尤應注意該條各款
    所列事項，以為量刑標準，刑法第59條所謂「犯罪之情狀顯
    可憫恕」，自係指裁判者審酌第57條各款所列事項以及其他
    一切與犯罪有關之情狀之結果，認其犯罪足堪憫恕者而言，
    即必於審酌一切之犯罪情狀，在客觀上顯然足以引起一般同
    情，認為縱予宣告法定最低刑度猶嫌過重者，始有其適用（
    最高法院38年台上字第16號、45年台上字第1165號及51年台
    上字第899 號判例可資參照）。查被告本件犯行造成告訴人
    林佩樺、劉東泓、林揚、曾郁歆及張竣翔等人受有財產損害
    ，固有不該，然被告因一時觀念偏差而誤入歧途，其犯後已
    知坦承犯行，並與告訴人劉東泓、林揚、曾郁歆達成調解，
    並承諾依調解內容履行賠償，此有本院110 年11 月22日準
    備程序及審判筆錄、本院110年度審附民移調字第194、195
    、198號調解筆錄各1 份在卷可憑，又告訴人林佩樺及張竣
    翔經本院合法傳喚均未到庭，致未能與被告洽談調解事宜，
    此有送達證書回證2 份可參，堪認其已盡己所能彌補告訴人
    等所受損失，再審酌本件詐欺集團詐得之款項金額非鉅，且
    卷內復查無證據足認被告本件獲有報酬，是認其犯罪情節當
    非召集成員、策畫詐騙內容使告訴人等陷於錯誤、指示取款
    並保有鉅額詐得款項之核心成員可等同併論，如就被告前開
    犯行量處最低之法定刑（即有期徒刑1 年），尚嫌過重，其
    所犯本件三人以上共同詐欺取財犯行，衡情尚有可憫恕之處
    ，爰均依刑法第59條規定各減輕其刑。
(八)爰審酌被告正值青壯，不思循正當途徑賺取金錢，竟加入詐
    欺集團擔任取簿手之工作，利用告訴人等一時不察、陷於錯
    誤而進行詐騙，造成其等之財產損失，不僅漠視他人財產權
    ，更製造金流斷點，影響財產交易秩序，亦徒增檢警機關追
    查集團上游成員真實身分之難度，犯罪所生危害非輕，實屬
    不該，惟念及其犯後已知坦承犯行之態度，復於本院準備程
    序中與告訴人劉東泓、林揚、曾郁歆達成調解；告訴人林佩
    樺及張竣翔經本院合法傳喚後未能到庭，致被告無從與其等
    達成調解或賠償所受之損害，業如前述，並考量被告在本案
    犯罪中並非直接向告訴人等訛詐之人，僅擔任取簿手之工作
    ，非該犯罪團體之主謀、核心份子或主要獲利者，暨其為國
    中肄業之智識程度，未婚、現無子女仰賴其扶養、目前為油
    漆工之生活狀況等一切情狀，分別量處如主文所示之刑，暨
    定其應執行之刑，以資懲儆。又其所犯刑法第339 條之4 第
    1 項第2 款之罪，其最重法定本刑為有期徒刑7 年，與刑法
    第41條第1 項易科罰金之要件不符，縱依刑法第59條之規定
    減刑，仍不影響其為不得易科罰金之罪，故不得易科罰金，
    惟本院宣告之刑既均為6 月以下有期徒刑，依刑法第41條第
    3 項、第8項規定，仍得依同條第2 項折算規定易服社會勞
    動，併此敘明。
三、沒收部分：
(一)按犯罪所得，屬於犯罪行為人者，沒收之；於全部或一部不
    能沒收或不宜執行沒收時，追徵其價額；犯罪所得已實際合
    法發還被害人者，不予宣告沒收或追徵，刑法第38條之1 第
    1 項前段、第3 項、第5 項分別定有明文。次按「任何人都
    不得保有犯罪所得」為普世基本法律原則，犯罪所得之沒收
    、追繳或追徵，在於剝奪犯罪行為人之實際犯罪所得（原物
    或其替代價值利益），使其不能坐享犯罪之成果，以杜絕犯
    罪誘因，可謂對抗、防止經濟、貪瀆犯罪之重要刑事措施，
    性質上屬類似不當得利之衡平措施，著重所受利得之剝奪。
    然苟無犯罪所得，自不生利得剝奪之問題，固不待言，至二
    人以上共同犯罪，關於犯罪所得之沒收、追繳或追徵，應就
    各人所分得者為之。又所謂各人「所分得」，係指各人「對
    犯罪所得有事實上之處分權限」，法院應視具體個案之實際
    情形而為認定；倘若共同正犯各成員內部間，對於不法利得
    分配明確時，固應依各人實際分配所得沒收。至於共同正犯
    各成員有無犯罪所得、所得數額，係關於沒收、追繳或追徵
    標的犯罪所得範圍之認定，固非屬犯罪事實有無之認定，並
    不適用「嚴格證明法則」，無須證明至毫無合理懷疑之確信
    程度，應由事實審法院綜合卷證資料，依自由證明程序釋明
    其合理之依據以認定之（最高法院104 年8 月11日104 年度
    第13次刑事庭會議決議、最高法院104 年度台上字第3937號
    判決意旨參照）。
(二)經查，本件被告取得告訴人林佩樺之玉山銀行及國泰世華銀
    行帳戶之提款卡後，已依指示放置於指定地點交予其所屬之
    不詳詐欺集團成年成員等情，業據被告供述明確（見110年
    度偵字第8499號偵查卷第11頁），自無從對上開提款卡宣告
    沒收。又被告雖稱本件可獲得新臺幣4萬5千元之報酬，然迄
    今均未實際獲得報酬等情，業據其於本院審理時供承在卷（
    見本院上開審判筆錄第3頁），況本件並無證據可證明被告
    因本案犯行，有實際取得報酬或利益，卷內復查無證據足認
    被告就本案詐得財物與所屬詐欺集團成員間，有事實上共同
    處分權限，自無從就詐得款項部分宣告沒收或追徵其價額，
    亦一併指明。
據上論斷，應依刑事訴訟法第273 條之1 第1 項、第299 條第1
項前段、第310 條之2 、第454 條第2 項，洗錢防制法第2 條第
2 款、第14條第1 項，刑法第11條前段、第28條、第339 條之4
第1 項第2 款、第55條、第59條、第51條第5 款，刑法施行法第
1條之1 第1 項，判決如主文。
本案經檢察官王乙軒提起公訴，檢察官吳昭瑩到庭執行職務。
中　　華　　民　　國　　110 　年　　12　　月　　13　　日
                  刑事第九庭法  官 李育仁
以上正本證明與原本無異。
因疫情而遲誤不變期間，得向法院聲請回復原狀。
如不服本判決應於收受送達後20日內，向本院提出上訴書狀，並
應敘述具體理由。其未敘述上訴理由者，應於上訴期間屆滿後20
日內向本院補提理由書（均須按他造當事人之人數附繕本）「切
勿逕送上級法院」。 
                            書記官 丁梅芬
中　　華　　民　　國　　110 　年　　12　　月　　15　　日

附錄本案論罪科刑法條全文：
洗錢防制法第2條
本法所稱洗錢，指下列行為：
一、意圖掩飾或隱匿特定犯罪所得來源，或使他人逃避刑事追訴
    ，而移轉或變更特定犯罪所得。
二、掩飾或隱匿特定犯罪所得之本質、來源、去向、所在、所有
    權、處分權或其他權益者。
三、收受、持有或使用他人之特定犯罪所得。
洗錢防制法第14條
有第二條各款所列洗錢行為者，處7 年以下有期徒刑，併科新臺
幣5 百萬元以下罰金。前項之未遂犯罰之。前二項情形，不得科
以超過其特定犯罪所定最重本刑之刑。
中華民國刑法第339條之4
犯第339 條詐欺罪而有下列情形之一者，處1 年以上7 年以下有
期徒刑，得併科1 百萬元以下罰金：
一、冒用政府機關或公務員名義犯之。
二、三人以上共同犯之。
三、以廣播電視、電子通訊、網際網路或其他媒體等傳播工具，
    對公眾散布而犯之。
前項之未遂犯罰之。

附表：　　　　
編號 犯罪事實  罪名及宣告刑 1 如起訴書犯罪事實欄一所示就林佩樺部分所為之犯行 陳文彰犯三人以上共同詐欺取財罪，處有期徒刑陸月。  2 如起訴書附表編號1所示就劉東泓部分所為之犯行 陳文彰犯三人以上共同詐欺取財罪，處有期徒刑陸月。   3 如起訴書附表編號2所示就林揚部分所為之犯行 陳文彰犯三人以上共同詐欺取財罪，處有期徒刑陸月。   4 如起訴書附表編號3所示就曾郁歆部分所為之犯行 陳文彰犯三人以上共同詐欺取財罪，處有期徒刑陸月。 5 如起訴書附表編號4所示就張竣翔部分所為之犯行 陳文彰犯三人以上共同詐欺取財罪，處有期徒刑陸月。 

附件：
臺灣士林地方檢察署檢察官起訴書
                                    110年度偵緝字第738號
　　被　　　告　陳文彰　男　38歲（民國00年00月00日生）
　　　　　　　　　　　　住新北市○○區○○街0段000巷0號
　　　　　　　　　　　　居桃園市○○區○○○街00號6樓
　　　　　　　　　　　　國民身分證統一編號：Z000000000號
上列被告因詐欺案件，已經偵查終結，認應提起公訴，茲將犯罪
事實及證據並所犯法條分敘如下：
　　　　犯罪事實
一、陳文彰於不詳時間加入真實姓名年籍不詳暱稱「一生只為了錢
    」「曾經」之成年人所組成之3人以上詐欺集團，擔任「取
    簿手」之工作，約定月薪新臺幣(下同)4萬5000元報酬。陳
    文彰與該詐欺集團成員基於3人以上詐欺取財之犯意聯絡，
    先由陳文彰依指示於民國109年12月9日9時2分許，駕駛車牌
    號碼0000-00號自用小客車至臺北市○○區○○路00號統一超商
    大饌門市，領取詐欺集團成員於109年12月7日前在網路刊登
    不實家庭代工訊息，林佩樺瀏覽該不實訊息後，陷於錯誤於
    109年12月7日21時36分，在桃園市○○區○○路000號統一超商
    尚群門市寄出內含林佩樺所申辦玉山商業銀行帳號000-0000
    000000000號帳戶(下稱:玉山銀行帳戶)提款卡、國泰世華商
    業銀行帳號000-000000000000號(下稱:國泰世華銀行帳戶)
    帳戶提款卡之包裹，再依指示將包裹送至高鐵桃園站某置物
    箱。該詐騙集團成員依附表所示方式，詐騙附表所示，致附
    表所示劉東泓等人陷於錯誤，匯入金錢至附表所示帳戶。嗣
    附表所示劉東鴻等人察覺有異報警處理，為警循線查悉上情
    。
二、案經劉東泓等人訴由臺北市政府警察局士林分局報告偵辦。
　　　　證據並所犯法條
一、證據清單及待證事實：
編號 證據名稱 待證事實 1 被告陳文彰於偵查之供述 訊據被告固坦承於上揭時間、地點領取包裹，惟矢口否認上開犯罪事實，辯稱：伊係以每月4萬5000元代價，應徵收送員之工作，不知道收到的包裹係何物云云。 2 告訴人林佩樺於警詢之指訴。 告訴人林佩樺於109年12月7日應徵家庭代工，遭詐騙於109年12月7日21時36分寄送玉山銀行及國泰世華銀行存摺及提款卡至臺北市○○區○○路00號統一超商大饌門市之事實。 3 告訴人劉東泓、林揚、曾郁歆、張竣翔等人於警詢中之指訴 佐以證明告訴人劉東泓等4人於附表所示時間，遭詐騙匯款之事實。 4 告訴人林佩樺提供之對話紀錄及玉山銀行帳戶存提款查詢資料。 告訴人林佩樺於109年12月7日應徵家庭代工，遭詐騙於109年12月7日21時36分寄送玉山銀行及國泰世華銀行存摺及提款卡予詐欺集團成員，俟上開玉山銀行、國泰世華銀行帳戶遭人使用詐欺他人匯款之事實。 5 便利商店之交貨便服務代碼之提領時間明細、便利商店之監視錄影畫面 被告於上揭時間、地點依照詐欺集團成員指示領取包裹之事實。 
二、核被告所為，係犯刑法第339條之4第1項第2款加重詐欺取財
    及洗錢防制法第14條第1項等罪嫌，其與暱稱「一生只為了
    錢」、「曾經」等真實姓名年籍不詳詐騙集團成員為共同正
    犯。被告以一行為觸犯二罪名，請從一重論以加重詐欺罪嫌
    處斷。被告就告訴人林佩樺遭詐欺部分及附表所示告訴人劉
    東泓等人遭詐欺部分之犯行，犯意各別，行為亦殊，請予分
    論併罰。
三、依刑事訴訟法第251條第1項提起公訴。
　  此  　致
臺灣士林地方法院
中　　華　　民　　國　 110　　年　　6 　　月　　2 　　日
　　　　　　　　　　　　　　　檢　察　官  王乙軒
本件正本證明與原本無異　　　　　　　　　　　
中　　華　　民　　國　 110　　年　　6 　　月　　18　　日
                              書　記　官　徐佩瑜　　　
附錄本案所犯法條全文
刑法第339條之4第1項第2款
犯第 339 條詐欺罪而有下列情形之一者，處 1 年以上 7 年以
下有期徒刑，得併科 1 百萬元以下罰金：
一、冒用政府機關或公務員名義犯之。
二、三人以上共同犯之。
三、以廣播電視、電子通訊、網際網路或其他媒體等傳播工具，
    對公眾散布而犯之。
前項之未遂犯罰之。

洗錢防制法第14條第1項
有第二條各款所列洗錢行為者，處 7 年以下有期徒刑，併科新
臺幣 5 百萬元以下罰金。
前項之未遂犯罰之。
前二項情形，不得科以超過其特定犯罪所定最重本刑之刑。

附表：
編號 被害人/告訴人 詐騙時間、方式 詐騙匯款時間 詐騙金額/新臺幣 匯入帳戶 1 劉東泓 詐騙集團成員於109年12月8日16時39分致電向被害人佯稱略以：之前網路購物設定有誤，須依指示匯款云云，致被害人陷於錯誤依照指示匯款 109年12月8日16時50分許 109年12月8日16時55分許 49,123元   12,123元 國泰世華銀行 2 林揚 詐騙集團成員於109年12月9日17時40分致電向被害人佯稱略以：之前網路購物設定有誤，須依指示匯款云云，致被害人陷於錯誤依照指示匯款 109年12月9日17時26分許 29,123元  49,246元 國泰世華銀行 3 曾郁歆 詐騙集團成員於109年12月9日17時36分致電向被害人佯稱略以：之前網路購物設定有誤，須依指示匯款云云，致被害人陷於錯誤依照指示匯款 109年12月9日18時43分許 109年12月9日18時58分許 29,985元   29,985元 玉山銀行 4 張竣翔 詐騙集團成員於109年12月8日19時許致電向被害人佯稱略以：之前網路購物設定有誤，須依指示匯款云云，致被害人陷於錯誤依照指示匯款 109年12月9日16時5分許 109年12月9日16時15分許 109年12月9日16時22分許 109年12月9日18時51分許 29,985元  30,000元   30,000元   29,985元  國泰世華銀行        玉山銀行